【裁判字號】    99,聲,158
【裁判日期】    990730
【裁判案由】    變換提存物
【裁判全文】
臺灣板橋地方法院民事裁定               99年度聲字第158號
聲  請  人  乙○○
代  理  人  魏君婷律師
相  對  人  甲○○
上列當事人間聲請變換提存物，本院裁定如下：
    主  文
聲請駁回。
聲請費用由聲請人負擔。
    理  由
一、按供擔保應提存現金或法院認為相當之有價證券。但當事人
    別有約定者，不在此限。前項擔保，得由保險人或經營保證
    業務之銀行出具保證書代之；供擔保之提存物或保證書，除
    得由當事人約定變換外，法院得依供擔保人之聲請，以裁定
    許其變換；第102 條第1 項、第2 項及第103 條至前條之規
    定，於其他依法令供訴訟上之擔保者準用之，民事訴訟法第
    102 條第1 項、第2 項、第105 條第1 項及第106 條前段定
    有明文。又供擔保應提存現金，或法院認為相當之有價證券
    ，如應供擔保之原告不能依前項規定為提存者，法院得許由
    該管區域內有資產之人具保證書代之，民事訴訟法第102 條
    規定甚明。至同法第105 條所謂供擔保之提存物或保證書，
    得由當事人約定變換外，法院得依供擔保人之聲請，以裁定
    許其變換，係指已為提存或已具保證書供擔保後復請變換之
    情形而言，與上述應供擔保之原告不能為提存者，法院得許
    以保證書代之之情形迥異，故保證書得易以提存物或仍易以
    他人之保證書，但將提存物易為保證書，則屬於法無據，不
    應准許，最高法院43年台抗字第122 號判例要旨可資參照。
二、本件聲請意旨略以：聲請人前經鈞院以99年度板全字45號假
    扣押裁定，准聲請人供現金新台幣（下同）633,000元為擔
    保金准為假扣押，然因聲請人現無工作，且無資力，經財團
    法人法律扶助基金會台北分會准予扶助在案，為此，依據民
    事訴訟法第105條第1項之規定、最高法院53年6月8日民庭總
    會決議及司法院76年11月6日（76）廳民一字第3009號函意
    旨，為此聲請變換以財團法人法律扶助基金會台北分會出具
    之保證書提供擔保變換提存物等語。
三、經查，聲請人聲請供擔保時，雖可請求法院准許提存現金、
    法院認為相當之有價證券，或由保險人或經營保證業務之銀
    行出具保證書代之，惟聲請人自認尚未辦理提存，亦從未出
    具保證書辦理提存等情，並經本院依職權查核屬實，核與上
    述民事訴訟法第102條於供擔保時，法院得許以保證書代替
    擔保金或有價證券之情形迥異，亦不符民事訴訟法第105條
    已為提存或已具保證書供擔保後復請變換之情形，揆諸前開
    說明，出具保證書僅得易以現金或等值之有價證券或易以他
    人之保證書，惟聲請人聲請就假扣押裁定記載，尚未辦理提
    存之現金易為保證書，自屬無據，應予駁回。
四、聲請人提出最高法院53年度第3次民、刑庭總會會議決議（
    二）會議及司法院（76）廳民一字第3009號函主張應准許變
    換提存物云云，然查，前揭決議意旨及函文意旨為「以民事
    訴訟法第一百零二條第一項規定，供擔保應提存現金或法院
    認為相當之有價證券，但當事人別有約定者，不在此限。是
    知此一規定，係專為供擔保應提存何物而設，裁判之命以新
    台幣供擔保，祗係抽象的表明其數額，供擔保時，原則上，
    固應比照此數額具體的提存現金，但欲提存有價證券，亦無
    不可，不過以經法院認為相當之有價證券為限而已，故應供
    擔保之當事人聲請為許其提存有價證券之裁定者，法院苟認
    為相當，自得准許，此與民事訴訟法第一百零五條所定之變
    換提存物問題無關」等語，應指民事訴訟法第102條第3項規
    定，以聲請人不能依現金或提供相當有價證券供擔保之情形
    ，准聲請人以提供保證書代之，核與民事訴訟法第105條規
    定之變換提存物無關，聲請人前揭主張，並無理由。
五、依民事訴訟法第105條，裁定如主文。
中    華    民    國    99    年    7     月    30    日
                  民事第三庭    法  官 徐玉玲
以上正本係照原本作成。
如對本裁定抗告須於裁定送達後10日內向本院提出抗告狀，並繳
納抗告費新臺幣1,000 元。
中    華    民    國    99    年    7     月    30    日
                                書記官  陳宥伶

司法院資訊處製作；財團法人民間司法改革基金會備份。
